臺灣高等法院刑事判決　　　　　　　 100年度上易字第2660號
上　訴　人　臺灣板橋地方法院檢察署檢察官
被　　　告　張雅茹
上列上訴人因被告犯贓物案件，不服臺灣板橋地方法院100 年度
簡上字第491號，中華民國100年9 月19日第一審判決（聲請簡易
判決處刑案號：臺灣板橋地方法院檢察署100 年度撤緩偵字第79
號），提起上訴，本院判決如下：
    主  文
上訴駁回。
    理  由
一、聲請簡易判決處刑意旨略以：被告明知林昕儀（涉犯竊盜案
    件，業經原法院以97年度簡上字第361號判處拘役45 日確定
    ）所寄放之OMEGA男用手錶1支，原係告訴人李俊彥所有，於
    民國（下同）96年5 月18日為林昕儀等人所竊得，為來路不
    明之贓物，竟與李明珠（業經臺灣板橋地方法院檢察署檢察
    官以98年度調偵字第1093號為緩起訴處分確定）共同基於寄
    藏贓物之犯意，於96年6 月間某日，在臺北縣三重市（現已
    改制為新北市三重區）某友人住處，收受上開手錶而藏放之
    。因認被告涉有刑法第349條第2項之寄藏贓物罪嫌云云。
二、按起訴之程序違背規定者，應諭知不受理判決，刑事訴訟法
    第303 條第1 款定有明文。復按檢察官為緩起訴處分者，得
    命被告於一定期間內遵守或履行刑事訴訟法第253 條之2 第
    1 項各款所定事項；被告於緩起訴期間內如有違背上開應遵
    守或履行事項之規定時，檢察官得依職權或依告訴人之聲請
    ，撤銷原緩起訴處分，繼續偵查或起訴，檢察官依第253 條
    之3 規定為撤銷緩起訴，應製作處分書敘述其處分之理由，
    前項處分書，應以正本送達於告訴人、告發人、被告，刑事
    訴訟法第253 條之2 第1 項、第253 條之3 第1 項第3 款、
    第255 條第1 項、第2 項分別定有明文。另按緩起訴與不起
    訴，皆係檢察官終結偵查所為處分，檢察官得就已偵查終結
    之原緩起訴案件，繼續偵查或起訴，應以原緩起訴處分係經
    合法撤銷者為前提，此乃法理上所當然。檢察官為緩起訴處
    分，若係命被告於一定期間，向公庫或指定之公益團體支付
    一定之金額者，苟被告已遵命履行，但檢察官誤認其未遵命
    履行，而依職權撤銷原緩起訴處分，並提起公訴（或聲請簡
    易判決處刑）時，該撤銷原緩起訴處分之處分，即存有明顯
    之重大瑕疵，依司法院釋字第140 號解釋之同一法理，應認
    此重大違背法令之撤銷緩起訴處分為無效，與原緩起訴處分
    未經撤銷無異。其後所提起之公訴（或聲請簡易判決處刑）
    ，應視其原緩起訴期間已否屆滿，分別適用刑事訴訟法第30
    3 條第1 款或第4 款為不受理之判決，始為適法。亦即，如
    原緩起訴期間尚未屆滿，因其起訴（或聲請簡易判決處刑）
    係違背刑事訴訟法第253 條之3 第1 項第3 款以原緩起訴處
    分已經合法撤銷為前提之規定，應認其起訴（或聲請簡易判
    決處刑）之程序違背規定，依同法第303 條第1 款之規定，
    為不受理之判決；於原緩起訴期間已屆滿，應認其起訴（或
    聲請簡易判決處刑）違反「緩起訴期滿未經撤銷，而違背第
    二百六十條之規定再行起訴」，依同法第303 條第4 款之規
    定，諭知判決不受理（最高法院96年度台非字第232 號判決
    意旨參照）。
三、經查：
  (一)被告因贓物案件，前經臺灣板橋地方法院檢察署檢察官為緩
    起訴處分，緩起訴期間為1年（99年2月24日至100年2月23日
    ），並命被告應於緩起訴處分確定，收受臺灣板橋地方法院
    檢察署緩起訴處分書命令通知書起，至緩起訴期間屆滿前 2
    個月止，參加臺灣板橋地方法院檢察署舉辦之法治教育6 小
    時，該緩起訴處分於99年2 月24日確定等情，有臺灣板橋地
    方法院檢察署99年度調偵字第273 號緩起訴處分書、臺灣高
    等法院被告前案紀錄表各1 份在卷（臺灣板橋地方法院檢察
    署99年度調偵字第273 號卷第12頁、本院卷第19頁至第20頁
    ）可憑。再者，臺灣板橋地方法院檢察署檢察官嗣於99年 9
    月10日函請臺灣士林地方法院檢察署代執行緩起訴處分被告
    之法治教育，經臺灣士林地方法院檢察署將執行傳票付郵寄
    送至被告設於臺北市○○區○○街86號2 樓之住所，因未獲
    會晤本人，亦無受領文書之同居人或受僱人，乃於99年9 月
    23日將該送達文書寄存於臺北市政府警察局內湖分局康樂派
    出所，並作送達通知書2份，1份黏貼於受送達人住所門首，
    另1 份置於該送達處所信箱或其他適當位置，以為送達；又
    因被告未依應到日期報到，臺灣士林地方法院檢察署無法代
    為執行被告之法治教育6 小時，乃於99年11月19日函覆臺灣
    板橋地方法院檢察署。檢察官因認被告於緩起訴期間內，未
    接受法治教育6 小時，違背刑事訴訟法第253條之2第1項第8
    款之規定（撤銷緩起訴處分書誤載為第6 款），依職權於99
    年12月7日以99年度撤緩字第637號撤銷緩起訴處分書撤銷緩
    起訴之處分，該撤銷緩起訴處分書經付郵寄往被告設於臺北
    市○○區○○街86號2 樓之住所，因未獲會晤本人，亦無受
    領文書之同居人或受僱人，乃於100年1月3 日將該送達文書
    寄存於臺北市政府警察局內湖分局康樂派出所，並作送達通
    知書2份，1份黏貼於受送達人住所門首，另1 份置於該送達
    處所信箱或其他適當位置，以為送達等情，亦有臺灣板橋地
    方法院檢察署99年9 月10日函、臺灣士林地方法院檢察署99
    年11月19日函、臺灣士林地方法院檢察署送達證書、臺灣板
    橋地方法院檢察署99年度撤緩字第637 號撤銷緩起訴處分書
    及臺灣板橋地方法院檢察署送達證書各1 份在卷（臺灣板橋
    地方法院檢察署99年度撤緩字第637號卷第5、6、7、9、10
    頁）可查。
  (二)查被告雖設籍於臺北市○○區○○街86號2 樓，有個人基本
    資料查詢結果、戶役政連結作業系統各乙份在卷可參（原審
    卷第37頁、第73頁）。惟本件被告於99年2 月23日經臺灣板
    橋地方法院檢察署檢察官訊問後，與告訴人達成和解，經檢
    察官諭知緩起訴1 年，並應於收受緩起訴處分書命令通知書
    起，至緩起訴期間屆滿前2 個月止，參加同署舉辦之法治教
    育6小時，有被告99年2月23日訊問筆錄、臺灣板橋地方法院
    檢察署檢察官緩起訴處分被告基本資料表、和解書、臺灣板
    橋地方法院檢察署檢察官緩起訴處分書在卷可稽（臺灣板橋
    地方法院99年度調偵字第273號卷第7頁、第10頁、第11頁、
    第12頁），其中臺灣板橋地方法院檢察署檢察官緩起訴處分
    被告基本資料表上記載被告戶籍地址：「北市○○區○○街
    86巷2樓」，住居地址：「台北市○○區○○街110巷16弄20
    號1 樓」並說明為「公文送達」之地址，則依此資料，既已
    指明關於本件緩起訴處分之相關公文應按此地址（即台北市
    ○○區○○街110巷16弄20號1樓）為送達之意，則本件臺灣
    士林地方法院檢察署執行傳票及臺灣板橋地方法院檢察署撤
    銷緩起訴處分書，迄未曾向本址為送達，自非適法。況本件
    緩起訴處分確定後於100年2月23日期滿，於期滿前2 月之期
    間內（即99年12月23日前），被告參加6 小時之法治教育，
    即屬合法。惟檢察官於99年12月7 日撤銷緩起訴處分後聲請
    以簡易判決處刑，距被告參加法治教育課程之最後期日（99
    年12月23日），尚有16日之期間，此期間利益應歸於被告，
    檢察官自不得於上開最後期日前提早撤銷緩起訴處分，此部
    分踐行之程序，不符正當法律程序原則，亦難謂為適法。再
    查，被告並未前往臺北市政府警察局內湖分局康德派出所領
    取上開文書乙節，亦有寄送達登記簿1紙附卷足參。從而，
    自難認被告已受合法之通知，並未於收受檢察官緩起訴處分
    書命令通知書起，至緩起訴期間屆滿前2個月止，參加法治
    教育6小時，亦難認檢察官已將該撤銷緩起訴處分書合法送
    達於被告，自無從起算被告再議之期間，撤銷緩起訴處分即
    未確定。
  (三)綜上，檢察官未合法通知被告接受法治教育，並於距被告參
    加法治教育課程之最後期日前，即逕予撤銷緩起訴，所踐行
    之程序存有明顯之重大瑕疵，自非適法；且於撤銷緩起訴處
    分尚未合法送達於被告而確定前即對被告犯行聲請以簡易判
    決處刑，參諸首開說明，自有違法定程序，其起訴程序違背
    規定，且其瑕疵無從補正治癒，揆諸前開說明，應諭知公訴
    不受理之判決。
四、原審因而為被告公訴不受理判決之諭知，經核於法尚無不合
    ，應予維持。檢察官上訴意旨猶略以：本件臺灣士林地方法
    院檢察署執行傳票及臺灣板橋地方法院檢察署撤銷緩起訴處
    分書既已向被告戶籍地送達，應屬合法送達，且被告尚未履
    行和解條件，指摘原判決不當云云，惟查本件臺灣板橋地方
    法院檢察署檢察官緩起訴處分被告基本資料表既已記載說明
    公文送達地址為：「台北市○○區○○街110巷16弄20號1樓
    」，即已指明關於本件緩起訴處分之相關公文應按此地址為
    送達之意，則本件臺灣士林地方法院檢察署執行傳票及臺灣
    板橋地方法院檢察署撤銷緩起訴處分書，迄未曾向本址為送
    達，自難謂係合法送達，理由已見前述；至被告尚未履行和
    解條件，則屬民事執行之問題，檢察官以前揭理由提起上訴
    ，難認有理由，應予駁回，並不經言詞辯論為之。
據上論斷，應依刑事訴訟法第367條、第372條，判決如主文。
中    華    民    國  100    年    11    月  30       日
                  刑事第二十五庭審判長法  官 黃瑞華
                                      法  官 陳恒寬
                                      法  官 許文章
以上正本證明與原本無異。
不得上訴。
                                      書記官 范家瑜
中    華    民    國   100    年    11    月    30    日